【裁判字號】    95,上易,236
【裁判日期】    951018
【裁判案由】    損害賠償
【裁判全文】
臺灣高等法院臺中分院民事判決         95年度上易字第236號
上  訴  人  甲○○
訴訟代理人  洪錫欽律師
複  代理人  陳姿君律師
被  上訴人  乙○○
上列當事人間請求損害賠償事件，上訴人對於中華民國95年6月1
日臺灣臺中地方法院94年度訴字第2655號第一審判決提起上訴，
本院於95年10月4日言詞辯論終結，判決如下：
        主      文
上訴駁回。
第二審訴訟費用由上訴人負擔。
        事實及理由
一、被上訴人起訴主張：上訴人甲○○之配偶江篤信為伊之前夫
    ，因伊以江篤信積欠贍養費為由向臺灣士林地方法院聲請假
    扣押獲准後，經臺灣士林地方法院囑託原法院代為執行假扣
    押，伊並於民國（下同）九十三年六月四日十一時許引導原
    法院民事執行處人員前往台中市北屯區○○○○街三十號四
    樓之一江篤信住處執行假扣押查封江篤信之財產，上訴人因
    不滿伊聲請假扣押及在查封當時對其拍照，明知原法院民事
    執行處人員於當日進行查封當時，伊並無以徒手毆打或用腳
    踢其身體之行為，竟意圖伊受刑事處分，基於誣告之犯意，
    而於九十三年七月十日十六時四十分許，在台中市警察局第
    五分局向承辦之員警林川吉誣指其於九十三年六月四日，在
    台中市北屯區○○○○街三十號四樓之一處遭伊以腳踢成傷
    等不實事項，對伊提出告訴，誣指伊犯傷害罪，案經臺灣臺
    中地方法院檢察署檢察官偵查後以罪嫌不足為由，而於九十
    四年一月二十一日以九十三年度偵字第一二八三二號對伊為
    不起訴處分，上訴人又聲請再議，經臺灣高等法院臺中分院
    檢察署以再議無理由而駁回其再議確定在案。伊係從事舞蹈
    等藝術工作之人，長期在海外宣傳、表演及教授舞蹈，促進
    國民外交，且獨立撫養三名子女，均有成就。上訴人前述誣
    告行為已使伊身心、名譽遭受重大損害，且伊於比利時、台
    灣兩地多次來回奔波應訊，喪失許多演出機會，無法安心工
    作，身心俱疲，精神所受打擊甚深，爰依侵權行為之法律關
    係，請求上訴人賠償精神慰撫金新台幣（下同）六十萬元等
    語。答辯聲明求為判決：(一)上訴駁回，(二)訴訟費用由上訴人
    負擔。
二、上訴人則以：被上訴人十多年來不斷以各種方式騷擾伊配偶
    江篤信及家人，伊一再忍讓。系爭事件導因於被上訴人藉故
    向法院聲請假扣押查封江篤信之財產，伊為其夫深感不平，
    而被上訴人帶領法院人員登門查封時，又不斷以相機對著伊
    拍照，伊怕被上訴人會拿此照片做其他用途，一時情急，想
    要搶被上訴人的照片，才會與被上訴人發生拉扯，伊確實因
    此拉扯而受有瘀傷，當天在場實施查封之書記官及執達員，
    並未全程看到衝突過程。嗣兩造互控傷害，雖最終被上訴人
    受不起訴處分，惟伊既無誣告之故意，即不應成立誣告罪，
    刑事判決認定伊犯有誣告罪，顯有違誤。又凡慰藉金之請求
    ，須其人格權遭遇侵害，而使其精神上受有痛苦為必要。伊
    告訴被上訴人傷害案件，本於偵查不公開原則，該案件僅有
    偵查檢察官知悉，尚無使公眾知曉之可能，故難謂被上訴人
    之名譽因此受有何損害。且縱被上訴人所稱其無辜受誣之情
    屬實，惟伊既經法院判處誣告罪刑，是非已明，即已還被上
    訴人清白。本件被上訴人雖稱其受有精神痛苦，惟並未舉證
    ，且其請求伊賠償精神慰撫金過高等語，資為抗辯。上訴聲
    明求為判決：(一)原判決不利於上訴人部分廢棄，(二)上廢棄部
    分，被上訴人第一審之訴駁回，(三)第一、二審訴訟費用均由
    被上訴人負擔（原審判准上訴人應給付被上訴人二十萬元本
    息，上訴人不服提起本件上訴；被上訴人對其敗訴部分未據
    聲明不服）。
三、本件被上訴人主張，上訴人於九十三年七月十日十六時四十
    分許，在台中市警察局第五分局向承辦之員警林川吉誣指其
    於九十三年六月四日，在台中市北屯區○○○○街三十號四
    樓之一假扣押之執行現場，遭被上訴人以腳踢成傷，而對被
    上訴人提出傷害告訴，案經臺灣臺中地方法院檢察署檢察官
    偵查後以罪嫌不足為由，而於九十四年一月二十一日以九十
    三年度偵字第一二八三二號對被上訴人為不起訴處分，上訴
    人又聲請再議，經臺灣高等法院臺中分院檢察署以再議無理
    由，而駁回其再議確定在案等語；上訴人雖否認被上訴人之
    指訴，並提出高大成醫師出具之診斷證明書一紙（記載上訴
    人受有全身多處皮下瘀青，左手前臂擦挫傷6乘3公分、右手
    前臂擦挫傷12乘4公分、右手腕抓痕2乘2公分、右手上臂抓
    痕1乘1公分、右上腹10乘10公分皮下瘀青合併壓痛、右臉頰
    壓痛及疑似輕微腦震盪等傷勢），主張其確遭被上訴人以腳
    踢成傷等語。惟查，被上訴人於前述假扣押執行現場係遭上
    訴人毆打而未還手等情，已據現場目擊證人即原法院民事執
    行處書記官潘淑麗、執達員魏妙慧、警員張平信等人於兩造
    互控傷害之臺灣臺中地方法院檢察署九十三年度偵字第一二
    八三二號傷害案件及上訴人被訴誣告刑事案件（偵查案號：
    臺灣臺中地方法院檢察署九十四年度偵字第九一五五號，第
    一審案號：原法院九十四年度訴字第二二二○號，第二審案
    號：臺灣高等法院臺中分院九十四年度上訴字第二四七九號
    ）中證述明確，有各該筆錄在卷可憑，是上訴人縱受有前開
    傷勢，亦非被上訴人所為，上訴人竟對被上訴人提出不實之
    傷害告訴，其有誣告行為至明，上揭誣告刑事案件第一審、
    第二審判決亦同此見解，認定上訴人有前開誣告行為，而判
    處上訴人有期徒刑五月，緩刑二年在案，足見被上訴人之主
    張為可採，上訴人之抗辯，為不可取。
四、按因故意或過失，不法侵害他人之權利者，負損害賠償責任
    ；又不法侵害他人之身體、健康、名譽、自由、信用、隱私
    、貞操，或不法侵害其他人格法益而情節重大者，被害人雖
    非財產上之損害，亦得請求賠償相當之金額；民法第一百八
    十四條第一項前段、第一百九十五條第一項分別定有明文。
    又誣告行為對於被誣告人之名譽、信用，多有妨礙，故誣告
    罪之內容，已將妨害名譽及信用之犯罪吸收在內。是行為人
    故意虛構事實，向司法機關為犯罪訴追之意思表示，致他人
    名譽、信用受有損害者，係利用司法機關有追訴犯罪之職權
    ，以侵害他人權利，自屬侵權行為；又名譽為人格之社會評
    價，名譽有無受侵害，應以社會上對其評價是否貶損以為斷
    。刑法上妨害名譽罪之成立，固以公然侮辱或意圖散布於眾
    而指摘或傳述足以毀損他人名譽之事為要件。惟在民法上，
    若已將足以毀損他人名譽之事表白於特定第三人，縱未至公
    然侮辱之程度，且無散布於眾之意圖，亦應認係名譽之侵害
    ，蓋既對於第三人表白足以毀損他人名譽之事，則其人之社
    會評價，不免因而受有貶損（最高法院八十七年度台上字第
    二五○二號、八十六年度台上字第三○五號判決參照）。查
    刑事偵查階段雖屬非公開，然亦僅限於外界對案情之詳細內
    容無從瞭解，上訴人指訴被上訴人涉有傷害犯行之內容，其
    後經檢察官查證均無證據足資證明，而上開指訴內容使承辦
    警員、各該偵查案件之檢察官多人閱悉內容，且被上訴人以
    刑事被告身分接受傳訊、調查過程，仍難免因程序之進行而
    為參與相關程序之人員或親友所知悉，而給予被上訴人傷害
    上訴人之誣告足使被上訴人之品德、聲譽及社會一般評價因
    而受有貶損，堪認上訴人之行為顯已侵害被上訴人之名譽權
    ，被上訴人自得向上訴人請求賠償非財產上之損害。至上訴
    人辯稱被上訴人以伊誣告為賠償依據，該刑事案經判處伊罪
    刑，則是非明白，已還被上訴人清白，自無痛苦之可言，其
    請求上訴人損害賠償，應屬無據等語。上訴人之上開主張，
    自陳依最高法院五十一年台上字第二二三號判例而來，按該
    判例意旨「．．若僅以上訴人之誣告為賠償依據，則案經判
    處上訴人罪刑，是非明白，被上訴人似亦無甚痛苦之可言
    ．．。  」，惟本件上訴人之誣告行為，因上訴人所涉有上
    開不實誣告等行為，並確實已造成被上訴人精神上痛苦及名
    譽上損害，已如前述，即本件並非僅以上訴人之誣告行為為
    賠償依據，足見上訴人所舉上開判例與本件因案情不同，自
    難比附援用，是此，被上訴人請求上訴人賠償其精神上之損
    害，即屬有據。
五、按慰撫金核給之標準固與財產上損害之計算不同，然非不可
    斟酌雙方身分資力與加害程度，及其他各種情形核定相當之
    數額（最高法院五十一年台上字第二二三號判例參照）。本
    院斟酌被上訴人為三十二年十一月二十三日出生，銘傳商專
    、台北中華舞蹈研究所畢業，從事舞蹈藝術工作，為上訴人
    配偶江篤信之前妻，遭上訴人以前述手段誣告，其身心不免
    遭受相當程度之傷害，且需來回奔波法院應訊，堪信其精神
    上所受痛苦非輕；而上訴人則係三十九年一月九日出生，高
    雄國際專科畢業，職業為建設公司顧問，有本院準備程序筆
    錄可稽（詳本院卷第十五頁背面），上訴人貿然誣告被上訴
    人傷害，所為具有相當可非難性；暨兩造所得及財產（詳如
    原審卷附稅務電子閘門財產所得調件明細表）等一切情狀，
    認原審核定被上訴人應給付上訴人精神慰撫金二十萬元，核
    屬相當。
六、綜上所述，被上訴人本於侵權行為法律關係，請求上訴人給
    付精神慰撫金二十萬元為有理由，應予准許，原審判命上訴
    人給付上開金額，及依兩造陳明以供擔保為條件之准免假執
    行宣告，核無不合。上訴意旨指摘原判決不當，求予廢棄改
    判，為無理由，應予駁回。
七、本件因事證已臻明確，兩造其餘攻擊、防禦方法及所為之立
    證，與判決之結果不生若何影響，無庸再逐一予以論究，合
    併敘明。
八、據上論結，本件上訴為無理由，依民事訴訟法第四百四十九
    條第一項、第七十八條，判決如主文。
中    華    民    國    95    年    10    月    18    日
                    民事第六庭審判長法  官   袁再興
                                    法  官   吳惠郁
                                    法  官   盧江陽
以上正本係照原本作成。
均不得上訴。
                                    書記官   陳玫伶
中    華    民    國    95    年    10    月    18    日
                                                      Ｄ


司法院資訊處製作；財團法人民間司法改革基金會備份。
